【裁判字號】    99,交聲更,67
【裁判日期】    991224
【裁判案由】    違反道路交通管理處罰條例
【裁判全文】
臺灣桃園地方法院交通事件裁定         99年度交聲更字第67號
原處分機關  交通部公路總局新竹區監理所
異  議  人
即受處分人  劉建章
上列受處分人因違反道路交通管理處罰條例案件，對於交通部公
路總局新竹區監理所所為吊扣駕駛執照之處分（原舉發案號：桃
園縣政府警察局96年11月18日桃警局交字第DB0000000 號），聲
明異議，經本院於99年2 月9 日以99年度交聲字第138 號裁定撤
銷原處分，諭知吊扣普通小型車駕駛執照12個月及接受道路交通
安全講習，嗣經臺灣高等法院於99年3 月30日以99年度交抗字第
926 號裁定撤銷原裁定，並發回本院，本院裁定如下：
    主  文
異議駁回。
    理  由
一、按違反道路交通管理事件，行為人認為舉發之事實與違規情
    形相符者，得於接獲通知單後，親自或委託他人持該通知單
    ，不經裁決向指定之處所，逕依裁罰標準執行並繳納罰鍰結
    案；處罰機關對於非屬第48條第1 項情形之案件，或行為人
    到案陳述不服舉發者，應使用違反道路交通管理事件裁決書
    裁決之。違反道路交通管理事件統一裁罰基準及處理細則第
    48條第1 項、第4 項分別定有明文。易言之，自動繳納罰鍰
    逕行結案之情形裁決機關無庸製作裁決書，此係一種略式裁
    決程序，以免除裁決機關作成處分書面之義務。次按，依第
    48條第1 項辦理經繳納罰鍰後，若有不服者，得於20日內向
    處罰機關陳述，同細則第59條第2 項亦定有明文。換言之，
    違反道路交通管理事件之行為人，逕依裁罰基準繳納罰鍰時
    ，得視為結案，而毋庸由交通監理、裁決機關裁決者，必以
    行為人「認為舉發之事實與違規情形相符者」為限。是倘行
    為人雖依照裁罰標準繳納罰鍰，然仍認為舉發事實與違規情
    形不符，而有爭執提出申訴者，即與前開規定不符。此時，
    交通監理、裁決機關仍需依照有關行政程式調查事實並為裁
    決，亦即該違反道路交通管理事件並不當然因此結案。然上
    述所謂「得於20日內向處罰機關陳述意見」之規定，應認係
    一強制規定，因按道路交通管理處罰條例第9 條第1 項之規
    定，道路交通管理處罰條例所定罰鍰之處罰，行為人接獲違
    反道路交通管理事件通知單後，於15日內得不經裁決，逕依
    第92條第3 項之罰鍰基準規定，向指定之處所繳納結案；不
    服舉發事實者，應於15日內，向處罰機關陳述意見；其不依
    通知所定期限前往指定處所聽候裁決，且未依規定期限繳納
    罰鍰結案或向處罰機關陳述意見者，處罰機關得逕行裁決之
    。基此，受處分人於不服原處分之情形，尚且須於15日內向
    處罰機關陳述意見；則在受處分人自動繳納罰鍰結案後而有
    不服之情形，如受處分人何時提出陳述均不受限制，將破壞
    行政處分之安定性及浪費行政資源，故於上述所謂「得於20
    日內向處罰機關陳述意見」之期間經過後，若受處分人未向
    處罰機關陳述，或未有具體表示不服之事實，即應喪失其異
    議權。末按，交通法庭認聲明異議不合法律上之程式或其異
    議權已經喪失者，應以裁定駁回之，但其不合法律上之程式
    可補正者，應先定期命為補正，逾期不補正者，即予駁回，
    道路交通案件處理辦法第18條定有明文。
二、經查，異議人即受處分人劉建章於民國96年11月18日凌晨2
    時16分許，駕駛車牌號碼HE-0857 號自用小客車行經桃園縣
    大溪鎮○○路731 號處，為桃園縣政府警察局大溪分局圳頂
    派出所警員攔停，並測得其吐氣所含酒精濃度為每公升0.56
    毫克，遭值勤員警當場舉發並填製桃警局交字第DB0000000
    號舉發違反道路交通管理事件通知單，並移送原處分機關處
    理，嗣經原處分機關於96年12月11日，以異議人到站聽候裁
    決，因其酒測值係吐氣所含酒精濃度為每公升0.56毫克，涉
    公共危險而由舉發單位另行移送臺灣桃園地方法院檢察署偵
    辦，因按刑事優先原則，遂依道路交通管理處罰條例第9 條
    第1 項規定以自動繳納罰鍰結案，並先行吊扣異議人之職業
    聯結車駕駛執照，吊扣期間自96年12月11日迄至97年12月10
    日止，另開立道路交通安全講習通知單，由異議人當場簽收
    ，異議人嗣於97年4 月15日上課銷案，此有交通部公路總局
    新竹區監理所桃園監理站99年5 月11日竹監桃字第09900125
    66號函、舉發違反道路交通管理事件通知單、汽車駕駛基本
    資料、駕駛執照吊扣執行單暨吊扣之駕駛執照影本、道路交
    通安全講習通知單暨送達證書、97年4 月15日道安講習簽到
    表等資料附卷可稽。準此，原處分機關對於異議人當時尚未
    自動繳納罰鍰之情形，即以刑事優先為由而逕以自動繳納罰
    鍰結案，此行政程序上之處置固有可議之處，惟異議人已當
    場將其職業聯結車駕駛執照繳交原處分機關以為吊扣，並收
    受道路交通安全講習通知單，足堪認定異議人當時對於原處
    分機關以自動繳納罰鍰結案之處分並不爭執，原處分機關自
    得以略式裁決程序而毋庸製作裁決書，是以，本件交通違規
    案件之裁罰處分即於96年12月11日即已對外發生效力，揆諸
    上揭說明，是異議人若有不服，自應於96年12月11日處分生
    效後之20日內向處罰機關陳述，逾期即喪失其異議權。惟異
    議人遲至於99年1 月27日向本院遞狀聲明異議，此有本院收
    狀章日期戳章蓋印於聲明異議狀1 紙可參，揆諸上開說明，
    異議人提出本件聲明異議時，其聲明異議權已喪失，故其聲
    明異議不合法律上之程式，且無從補正，自應將異議人之異
    議駁回。
三、至原處分機關以異議人自動繳納罰鍰結案，並於當日即96年
    12月11日收取異議人之職業聯結車駕駛執照予以吊扣1 年，
    另開立道路交通安全講習通知單，嗣經異議人於97年4 月15
    日上課執行完畢後，復就同一事實分別於97年7 月18日、99
    年1 月21日再為裁決，除裁處罰鍰外，並分別為吊扣駕駛執
    照及施以道安講習之處分，並分別命受處分人於97年8 月17
    日、99年2 月20日繳送駕駛執照，此二次處分相較於上開略
    式裁決程序所作成之處分，其處分內容已有不同，並非上開
    略式處分之重覆處置，而係另一有新的法律效果之二次裁決
    。然異議人聲明異議之對象乃係其於96年11月18日之違規行
    為所受吊扣駕駛執照之處分，且係其所未收到該件裁決書之
    處分，業據異議人陳明在卷（見本院卷第32頁），換言之，
    異議人並非就其後二次裁決之新處分為異議，而係就96年12
    月11日異議人到案後吊扣駕駛執照之略式裁決處分為異議，
    然本案聲明異議之猶豫期間，不因上開二次裁決處分而生變
    動，併予敘明。
據上論斷，應依道路交通案件處理辦法第18條，裁定如主文。
中    華    民    國    99    年    12    月    24    日
                    交通法庭法  官  王秀慧
以上正本證明與原本無異。
如不服本裁定，應於裁定送達後5 日內向本院提出抗告狀。
                            書記官  張懿昀
中    華    民    國    99    年    12    月    24    日

司法院資訊處製作；財團法人民間司法改革基金會備份。
